高雄高等行政法院裁定
111年度交上字第52號
上  訴  人  李志豐                                   
被 上訴 人  臺南市政府交通局

代  表  人  王銘德              
上列當事人間交通裁決事件，上訴人對於中華民國111年4月22日
臺灣臺南地方法院110年度交字第63號行政訴訟判決，提起上訴
，本院裁定如下：
　　主  文
一、上訴駁回。
二、上訴審訴訟費用新臺幣750元由上訴人負擔。
　　理  由
一、按對於交通裁決事件之裁判提起上訴者，非以原裁判違背法
    令為理由，不得為之，並應於上訴理由中表明下列事由之一
    ，提出於原地方法院行政訴訟庭為之：一、原裁判所違背之
    法令及其具體內容。二、依訴訟資料可認為原裁判有違背法
    令之具體事實。行政訴訟法第237條之9第2項準用第235條第
    2項及第236條之1規定甚明。次按「（第1項）判決不適用法
    規或適用不當者，為違背法令。（第2項）有下列各款情形
    之一者，其判決當然違背法令：一、判決法院之組織不合法
    。二、依法律或裁判應迴避之法官參與裁判。三、行政法院
    於權限之有無辨別不當或違背專屬管轄之規定。四、當事人
    於訴訟未經合法代理或代表。五、違背言詞辯論公開之規定
    。六、判決不備理由或理由矛盾。」「上訴不合法者，最高
    行政法院應以裁定駁回之。」行政訴訟法第237條之9第2項
    準用第236條之2第3項再準用第243條及第249條第1項前段亦
    有明定。準此，交通裁決事件之上訴，須以原判決違背法令
    為理由，並應於上訴理由中具體表明原判決有何合於行政訴
    訟法第237條之9第2項準用第236條之2第3項再準用第243條
    第1項及第2項所列各款之事實，此為上訴之合法要件。上訴
    狀或理由書如未依此項方法表明，或其所表明者與上開法條
    規定不合時，即難認為已對交通裁決事件訴訟程序判決之違
    背法令有具體之指摘，其上訴自難認為合法，應予駁回
二、爭訟概要：
　　上訴人駕駛車牌號碼000-000號普通輕型機車（下稱系爭機
    車），於民國108年10月12日23時12分許，行經臺南市○區○○
    路0段000號旁巷口處，因未戴安全帽經臺南市政府警察局第
    五分局（下稱舉發機關）予以攔查時，發現上訴人渾身散發
    酒氣，即告知其有應受酒精濃度呼氣測試之義務，惟上訴人
    消極不願配合，於同日23時36分許，因有「拒絕接受酒精濃
    度測試之檢定」之違規事實，遂當場填製舉發違反道路交通
    管理事件通知單（下稱舉發通知單）予以舉發，上訴人趁員
    警製單時藉故上廁所而逃逸，嗣經舉發機關將舉發通知單付
    郵送達上訴人。上訴人不服舉發，向被上訴人提出陳述，惟
    經被上訴人審認上訴人上開違規事實明確，乃依道路交通管
    理處罰條例（下稱處罰條例）第35條第4項第2款規定，以11
    0年2月24日南市交裁字第78-SX1142505號違反道路交通管理
    事件裁決書（下稱原處分）裁處上訴人罰鍰新臺幣（下同）
    18萬元，吊銷（機車）駕駛執照（含有依處罰條例第67條第
    2項前段所生3年內不得考領駕駛執照之法律效果），並應參
    加道路交通安全講習。上訴人不服，提起本件行政訴訟，經
    臺灣臺南地方法院以110年度交字第63號判決（下稱原判決
    ）駁回，上訴人仍不服，遂提起本件上訴。
三、上訴意旨略以：
　㈠HOYA貨櫃屋火鍋店私人停車場屬私人財產，且上訴人發動機
    車之際，已逾該火鍋店21時營業結束時間，故該火鍋店私人
    停車場未供公眾通行，非屬道路交通管理處罰條例第3條第1
    款所稱之道路，亦非該條例之執法範圍，執勤員警應不得對
    上訴人進行酒精濃度測試，然該名員警執意要求進行酒測，
    並以上訴人拒絕接受酒精濃度測試之檢定為由開單處分。就
    此，本案對於非屬道路上騎乘機車之上訴人進行酒精測試，
    原處分已有重大之違法瑕疵，本應予撤銷。原判決認系爭停
    車場屬處罰條例第3條第1款所指之「廣場」，故屬該條例所
    稱之道路，容有違誤。又原判決認員警示意停車受檢時，上
    訴人係在停車場與巷道間水溝蓋路面且其左腳已踩壓在紅線
    上，故上訴人當時已駛入巷道。惟水溝蓋應非道路，而上訴
    人機車迴轉之際固將其左腳放在地面上，然其時間甚短，且
    當時燈光昏暗，尚難確認其左腳是否踩壓在紅線上。就此，
    原判決所認定之事實是否與真實相符，容有疑慮。
  ㈡上訴人案發時在HOYA貨櫃屋火鍋店私人停車場内，該停車場
    無照明、夜間光線不佳，本案執勤員警當時非對上訴人進行
    定點酒測，上訴人亦無躲避臨檢之情事，且警方與上訴人距
    離30公尺以上，依當時情形，執勤員警根本無法判斷上訴人
    是否有酒駕或其他行車違規之情，亦即，當時員警無「相當
    事由」或「合理事由」，可認上訴人有酒駕之合理可疑性，
    實不符合警察職權行使法第8條第1項第3款規定之「已發生
    危害或依客觀合理判斷易生危害之交通工具」構成要件，本
    不得進行對上訴人攔停及進行酒測，原處分有重大違法瑕疵
    。原判決認上訴人經警發現違規示意受檢逃逸，經警追躡後
    於火鍋店内對上訴人表示進行酒測，故無違法之情。然依員
    警提供之錄影紀錄尚無法看出員警當時確有因發現上訴人違
    規而警示受檢舉動，就此，原判決所認定之事實是否與真實
    相符，尚有疑慮。
  ㈢上訴人同住之兄長罹患重度妄想型思覺失調症，並領有重度
    身心障礙證明及低收入戶證明。上訴人除需扶養家人外，更
    需獨立照顧兄長生活起居，家庭負擔十分沉重，原處分對上
    訴人處罰鍰18萬元，吊銷機車駕駛執照，實以超過上訴人所
    能負擔之情，且有違反比例原則之虞。
四、本院之判斷：
　㈠按認定事實為事實審之職權，而證據之證明力如何或如何 調
    查事實，事實審法院有衡情斟酌之權，苟已斟酌全辯論 意
    旨及調查證據之結果，並未違背論理法則、經驗法則或 證
    據法則，即不能指為違法。
　㈡經核上訴人前揭上訴理由，無非係重申其於原審已提出而為
    原審所不採之主張，並就原審取捨證據與認定事實之職權行
    使事項予以指摘，且未具體表明原判決有何不適用法規、適
    用法規不當之情形，或有何合於行政訴訟法第237條之9第2
    項準用第236條之2第3項、第243條第2項所列各款之情事，
    自難認其對原判決之如何違背法令已有具體之指摘。依前揭
    規定及說明，其上訴為不合法，應以裁定駁回。
五、上訴審訴訟費用750元應由上訴人負擔。
六、結論：上訴不合法。　　
中　　華　　民　　國　　111 　年　　6 　　月　　15　　日
             高雄高等行政法院第二庭
                         審判長法官  孫　國　禎
                               法官  廖　建　彥
                               法官  林　韋　岑
以上正本係照原本作成。
不得抗告。
中　　華　　民　　國　　111 　年　　6 　　月　　15　　日

                             書記官　陳  嬿  如